臺灣新北地方法院民事裁定
110年度司字第95號
聲  請  人  葉瑞浩  
相  對  人  新天地農業科技有限公司

法定代理人  詹益豐  
上列聲請人聲請裁定解散相對人新天地農業科技有限公司事件，
本院裁定如下：
    主  文
相對人新天地農業科技有限公司（下稱相對人）應予解散。
聲請程序費用新臺幣（下同）3,000元由相對人負擔。
    理  由
一、按公司之經營，有顯著困難或重大損害時，法院得據股東之
    聲請，於徵詢主管機關及目的事業中央主管機關意見，並通
    知公司提出答辯後，裁定解散；前項聲請，在股份有限公司
    ，應有繼續六個月以上持有已發行股份總數百分之十以上股
    份之股東提出之，公司法第11條第1項、第2項分別定有明文
    。復按公司股東聲請裁定公司解散，以公司之經營有顯著困
    難或重大損害為前提，而所謂公司之經營有顯著困難者，例
    如其目的事業無法進行；所謂公司之經營有重大損害者，例
    如公司之經營產生重大之虧損者（臺灣高等法院85年度抗字
    第396號裁判意旨參照）。
二、聲請意旨略以：相對人因公司資金不足，且連年虧損，已無
    法再出資投入未完成的主要營業設施，該設施另有未支付款
    項。又相對人公司雖名義上有4位股東，但除聲請人葉瑞浩
    （下稱聲請人）、詹益豐外，皆為詹益豐之配偶及姻親，故
    實質上股東僅有聲請人、詹益豐，而兩位股東經營理念不合
    ，已無法合作經營等語。並聲明：請准相對人公司裁定解散
    。
三、相對人答辯意旨：
　㈠依相對人設立登記表資料所示，公司之資本額雖為1,500萬元
    ，並註記聲請人出資750萬元，相對人法定代理人詹益豐出
    資600萬元、胡碧蘭（詹益豐之妻）出資100萬元、胡碧雪（
    胡碧蘭之妹）出資50萬元。惟聲請人並未實際出資，僅為詹
    益豐之借名登記人。依相對人公司籌備處申設於合作金庫銀
    行東新莊分行之0000000000000號存摺明細（相證2之合作金
    庫銀行存摺封面及内頁），雖註記聲請人於107年12月12日
    、同年月13日，分別以匯款方式匯200萬元、550萬元入上揭
    帳戶内。惟上揭款項係詹益豐以向永豐銀行辦理房地抵押貸
    款等而來，並由詹益豐於上揭日期親自前往合作金庫銀行新
    莊分行辦理匯付，僅係以聲請人為匯款名義人而已（相證3
    之合作金庫銀行匯款請書代收入收據影本2紙）。是聲請人
    充其量僅為經借名登記之股東，並非真正出資之股東甚明。
    因此，聲請人已不符合公司之「股東」身分，自不得聲請裁
    定解散公司。
　㈡退步言之，倘上揭聲請裁定公司解散之股東，僅以登記之形
    式認定，而不以實際出資為認定基準。惟相對人公司當初係
    以葉菜類之有機蔬菜種植銷售為主要業務。聲請人以其具有
    立體式有機栽植之專業知識技術，並提起其自身一些發明事
    蹟，深感其具有滿腔抱負與技能。詹益豐向聲請人詢問是否
    其欠缺一個能發揮自己才能之舞台等情，聲請人則自信地回
    以相較於其它事業，有機農業對其而言確係一塊比較容易入
    門之事業。詹益豐對農業方面完全沒有概念，在提議有興趣
    從事農業經營後，雙方協議由詹益豐此方出具所有現金，聲
    請人則憑其專業技術發揮，日後經營有成則利益均霑。雖經
    營資金均由詹益豐出具，為配合聲請人具有股東身分，使其
    藉以向社會及友人宣稱相對人公司亦係其有實際投資之事業
    ，而非僅以顧問方式協助他人經營。聲請人取得詹益豐之信
    賴後，詹益豐一時為投資事業熱情下沖昏了頭，因而相對人
    公司之現金出資部分全由自身及配偶、小姨子籌措及向他人
    舉借。期間，在有機蔬菜未開始種植前，即因投入承租土地
    、興建溫室建築、購買種植設備及原料等，即已耗費大半資
    金。兼以，公司於107年9月間籌備設立起，聲請人即要求其
    具有專業知識且亦要維持其生活為由，要求每月支薪8萬元
    加計年節獎金，直至110年8月間止，即已支應300萬餘元許
    。加以，有機蔬菜根本未因聲請人之知識技術而開始種植，
    無任何營業收入可言。截至目前為止，相對人除溫室建物、
    部分種植設備外，現金部分未達1萬元。兼以，相對人向地
    主承租土地之租金每年為16萬元，每年9月15日應給付下1年
    整個年度之租金；另有機蔬菜目前為止仍未開始從事種植，
    在可預期的將來確無藉銷售取得營業收入之可能。
　㈢期間，種植蔬菜的載體立體式種植盆原本要外購，惟詹益豐
    認為以後用量大，不如自己設計。然請聲請人重新設計，找
    廠家生產，最後由廣東廠家生產。從溫室申請建設、溫室搭
    建、農場填土、生產種植盆、購置LED燈及裝設，乃至碰上
    新冠疫情發生，事業經營一再延宕。直至110年5月中旬，種
    植盆才送達農場，惟公司資金已然耗損甚鉅。
　㈣綜上，新天地公司之經營目前確實有顯著困難且有維持上揭
    溫室、設備卻無新資金之注資之重大損害。如公司經裁定解
    散，詹益豐無反對意見，除自身損失重大外，波及配偶及小
    姨子並造成其等損害，實對自身投資目光短小汗顏不已。
  ㈤並聲明：聲請駁回。　　
四、本院得心證理由：
  ㈠相對人係分別由詹益豐、聲請人、胡碧蘭、胡碧雪出資600萬
    元、750萬元、100萬元、50萬元成立之有限公司，由詹益豐
    擔任董事及其法定代表人負責經營，股東為聲請人、胡碧蘭
    、胡碧雪等情，有有限公司設立登記表為證，是聲請人既為
    相對人公司繼續6個月以上持有已發行股份總數百分之10以
    上股份之股東，則其依據公司法第11條規定提出本件聲請，
    自屬適法。至相對人抗辯聲請人並未實際出資，其匯款款項
    係由詹益豐向銀行辦理貸款後再以聲請人名義匯款云云，雖
    提出合作金庫銀行存摺封面及內頁、匯款申請書代收入收據
    ㈡為證，惟上開證據仍不足以證明聲請人並未實際出資。是
    相對人上開所辨，洵屬無據。
  ㈡其次，聲請人主張相對人資金不足，連年虧損且經營理念不
    合等情，經本院通知相對人就本件聲請裁定公司解散一事表
    示意見後，相對人亦具狀表示目前經營顯著困難，且有維持
    設備卻無資金之重大損害，如經裁定解散，亦無反對意見等
    語。是本院審酌上開各情後，認為相對人公司之目的事業顯
    已達到無法開展或繼續營業之程度，且股東間經營理念不合
    亦已喪失互信基礎，自無需再徵詢主管機關及目的事業中央
    主管機關意見，即足認本件相對人公司符合首揭裁定解散規
    定，故聲請人聲請裁定解散相對人公司，於法尚無不合，應
    予准許。
五、依非訟事件法第21條第2項，民事訴訟法第95條、第78條，
    爰裁定如主文。
中　　華　　民　　國　　111 　年　　1 　　月　　10　　日
                  民事第五庭    法　官　連士綱
以上正本證明與原本無異。 
如不服本裁定應於送達後10日內向本院提出抗告狀，並應繳納抗
告費新臺幣1,000元。
中　　華　　民　　國　　111 　年　　1 　　月　　11　　日
                                書記官　游曉婷